臺灣高等法院刑事判決　　　　　　　　　　　　　 九十年度上易字第四三六號
　　上　訴　人
　　即　被　告　甲○○
右上訴人因妨害名譽案件，不服臺灣板橋地方法院九十年度自字第三一五號，中華民
國九十年十月二十六日第一審判決提起上訴，本院判決如左：
    主  文
上訴駁回。
    事實及理由
一、本案經本院審理結果，認第一審判決上訴人即被告甲○○公然侮辱人，處拘役拾
    日，並諭知易科罰金折算標準。經核認事用法並無不合，應予維持。並引用第一
    審判決書記載之事實、證據及理由（如附件）。
二、被告上訴否認有辱罵自訴人之犯行，並舉證人丙○○為證。證人丙○○雖於本院
    調查中到庭證稱被告當日並無辱罵自訴人等語。惟查丙○○係被告之外甥女，與
    被告有密切之親屬關係，且參之被告，於原審均未提及有證人可以作證，至上訴
    時，始稱有友人可為證云云，而於本院調查之初亦未言明該證人丙○○係其親屬
    ，嗣後證人到庭，始陳稱係被告之外甥女。是證人丙○○之證言是否客觀真實，
    而無偏頗，已不無疑義，自難憑丙○○毋庸具結之證言，遽為有利於被告之認定
    。原審已於判決理由詳敘認定被告犯罪事實之證據及證據取捨之理由，核無不合
    。被告上訴猶執陳詞，否認犯罪，並稱所為亦非屬公然侮辱云云，均為無理由，
    應予駁回。
    據上論斷，應依刑事訴訟法第三百六十八條、第三百七十三條判決如主文。
附錄本案論罪科刑法條全文：
中    華    民    國     九十     年      十二      月      三十一      日
                              臺灣高等法院刑事第十四庭
                                  審判長法  官  陳  祐  輔
                                        法  官  陳  國  文
                                        法  官  蔡  國  在
右正本證明與原本無異。
不得上訴。
                                        書記官  黃  月  里
中    華    民    國    九十一    年       一       月        二        日
附錄本案論罪科刑法條全文：
刑法第三百零九條：
公然侮辱人者，處拘役或三百元以下罰金。
以強暴犯前項之罪者，處一年以下有期徒刑、拘役或五百元以下罰金。
附件：
臺灣板橋地方法院刑事判決                            九十年度自字第三一五號
    自  訴  人  乙○○  女  三十歲（民國○○年○月○○日生）
                        身分證統一編號：Ｚ000000000號
                        住臺北縣土城市○○路○段二十四巷七號九樓
    被      告  甲○○  女  三十三歲（民國○○○年○○月○○○日生）
                        身分證統一編號：Ｚ000000000號
                        住臺北縣板橋市○○街二十巷六弄八號
右列被告因妨害名譽案件，經自訴人提起自訴，本院判決如左：
    主      文
甲○○公然侮辱人，處拘役拾日，如易科罰金，以佰元折算壹日。
    事      實
一、緣甲○○與乙○○原均租屋於臺北縣土城市○○街二三六巷八號五樓，各居一室
    ，惟彼此相處時生嫌隙，並曾於民國（下同）八十九年六月五日晚間十時許，因
    浴室燈泡之使用一事再生爭執，並互相扭打（此經本院於八十九年十二月十二日
    以八十九年度易字第三二一五號刑事判決判處甲○○與乙○○各拘役三十日確定
    ），而甲○○乃以乙○○為被告，向本院板橋簡易庭提起民事訴訟，請求侵權行
    為損害賠償。嗣於九十年七月十九日十五時四十五分許，值甲○○與乙○○於本
    院板橋簡易庭二樓之法庭開庭後而步出法庭門口之際，甲○○於開庭過程中之激
    動情緒尚未平復之情況下，竟在上址於不特定之多數人得以共見共聞之狀況下，
    公然以「肖查某」（閔南語）之足使人受辱之詞，辱罵乙○○。
二、案經乙○○提起自訴。
    理      由
一、訊據被告甲○○坦承與自訴人乙○○曾同租屋於臺北縣土城市○○街二三六巷八
    號五樓，惟相處不睦，並因互相扭打而經本院各判處拘役三十日確定，其乃以乙○○為被告，向本院板橋簡易庭提起民事訴訟，請求侵權行為損害賠償，嗣於九
    十年七月十九日下午三時四十五分許，確曾與乙○○於本院板橋簡易庭二樓之法
    庭開庭後而一同步出法庭門口等情，惟矢口否認有被訴之公然侮辱犯行，辯稱：
    伊並未罵自訴人云云。經查：右開犯罪事實，業據自訴人指訴甚詳，並核與偕同
    到庭之證人謝雅惠結證所稱：「（被告是否有在本院第二辦公大樓法庭罵自訴人
    ？經過情形如何？）有，那天法官說可以離庭了，被告她提高告的金額由五萬變
    成二十萬元，我們要走出門的時候，在法警桌的前面，被告罵自訴人『肖查某』
 （台語），自訴人也有跟法官說，法警說這跟民事沒有關係，只是刑事案件。」
    （見本院九十年九月十二日訊問筆錄）、「當天自訴人在開簡易庭時提高金額為
    二十萬元，他們要離開的時候，被告就在庭內罵自訴人『肖查某』，因為聲音沒
    有很大聲，又距離比較遠，所以法官可能沒有聽到，但我有聽到，法警也聽到，
    他說這是刑事問題。」（見本院九十年十月三日訊問筆錄）相符，而證人即斯時
    在庭之書記官段永玉雖表示不記得當天是否被告有罵自訴人，惟亦結證稱：「．
    ．．我只知道他們每次開庭爭吵很兇，出去也是邊走邊罵出去。」（見本院九十
    年九月二十四日訊問筆錄），另證人即法警張丁旺亦證稱：「當事人在開民事庭
    的時候很爭執，我有過去制止。」（見本院九十年九月二十一日訊問筆錄），足
    見被告於開庭中情緒確實激動；又若非被告真有上開犯行，證人謝雅惠又何以甘
    冒偽證罪責而為上開證述，況且自證人謝雅惠之證詞內容以觀，若非親身經歷聽
    聞，衡情亦難虛構上開情節。綜上所述，是被告所辯無非圖卸之詞，自無足採信
    ；至於證人即法警張丁旺固證稱不知道被告有罵自訴人一事，惟其或未能記憶，
    或有所保留，故尚難執之即為被告有利之認定。從而，本案事證已臻明確，被告
    犯行洵堪認定，自應依法論科。
二、核被告甲○○所為，係犯刑法第三百零九條第一項之公然侮辱罪。爰審酌被告甲○○於開庭過程中之激動情緒尚未平復之下而為本案犯行、犯罪動機、目的、手
    段、品行、智識程度、與自訴人間積怨非輕、辱罵之內容、對自訴人所生之危害
    及犯罪後就所為犯行猶矢口否認，未見悔意等一切情狀，量處如主文所示之刑，
    並諭知易科罰金之折算標準，以資儆懲。
據上論斷，應依刑事訴訟法第二百九十九條第一項前段，刑法第三百零九條第一項、
第四十一條第一項前段，罰金罰鍰提高標準條例第一條前段、第二條，判決如主文。
中    華    民    國     九十     年       十       月      二十六      日
                              臺灣板橋地方法院刑事第五庭
                                        法  官  陳  鴻  清
